臺灣桃園地方法院刑事判決　　　　　　　100年度易字第719號
公　訴　人　臺灣桃園地方法院檢察署檢察官
被　　　告　陳維昌
　　　　　　李俊諭
　　　　　　張子儀
上三人共同
選任辯護人　李岳明律師
上列被告因竊盜案件，經檢察官提起公訴（99年度偵字第30823
號），本院判決如下：
    主  文
陳維昌攜帶兇器竊盜，處有期徒刑陸月，如易科罰金，以新臺幣
壹千元折算壹日。
李俊諭、張子儀均無罪。
    事  實
一、陳維昌受承租桃園縣桃園市○○路○ 段317 號3 樓「晶媚酒
    店」負責人王文彬雇用，於民國99年9 月26日上午10時許起
    ，駕駛車牌號碼U2-5962 號之自用小貨車前往該址從事3、4
    樓電力分錶工程，李俊諭與張子儀則係陳維昌之員工，陳維
    昌竟意圖為自己不法之所有，基於竊盜之犯意，於同日下午
    1 時許，聯絡不知情之員工張子儀攜帶其所有客觀上具有危
    險性之電纜剪1 支前來該址，利用張子儀以該電纜剪斷3 樓
    電梯口之線徑60平方(mm)電線，並由陳維昌以該電纜剪剪斷
    3 樓總電箱、地下室2 樓電氣室門口上方接線箱之線徑60平
    方(mm)電線，再利用張子儀及不知情之員工李俊諭，3 人從
    3 樓電總電箱及地下室2 樓電氣室，將上開迴路之電線抽拉
    取出，以此方式竊取3 樓電梯口至3 樓總電箱、及3 樓總電
    箱至地下2 樓電氣室門口上方接線箱之線徑60平方(mm)、長
    度300 公尺之電線，得手後，指示張子儀、李俊諭將上開電
    線搬運至陳維昌上開自用小貨車上後載運至中壢倉庫放置。
    嗣於99年9 月27日經該大樓3 、4 層所有人林宗建發現遭竊
    後報警查獲上情。
二、案經林宗建訴由桃園縣政府警察局桃園分局報告臺灣桃園地
    方法院檢察署檢察官偵查起訴。
    理  由
壹、程序部分：
一、按被告以外之人於偵查中向檢察官所為之陳述，除顯有不可
    信之情況者外，得為證據，刑事訴訟法第159 條之1 第2 項
    定有明文。蓋現行法之檢察官仍有訊問被告、證人及鑑定人
    之權限，其應踐行之程序又多有保障被告或被害人之規定，
    證人、鑑定人於偵查中亦均須具結，就刑事訴訟而言，其司
    法屬性甚高；而檢察官於偵查程序取得之供述證據，其過程
    復尚能遵守法令之規定而不致違法取供，是其訊問時之外部
    情況，積極上具有可信性，除消極上顯有不可信之情況者外
    ，均得為證據。故被告、辯護人如主張證人於偵查中所為證
    言顯有不可信之情形者，自應就此欠缺可信性外部保障之情
    形負舉證責任，否則，被告以外之人經具結後向檢察官所為
    之陳述，毋庸另為證明，即得作為證據。查證人王文彬、林
    文進、林宗建於偵查中經具結後向檢察官所為之陳述，被告
    及辯護人均未指出且證明上開證人之證言有何顯不可信之情
    況，依前開規定，自得為證據。
貳、實體部分：
甲、有罪部分：
一、訊據被告陳維昌固坦承有於上揭時、地，未經同意以電纜剪
    剪取上開電線之事實不諱，惟矢口否認有何加重竊盜之犯行
    ，辯稱：伊見該電線自天花板上垂掉下來，因顧慮安全始將
    該電線剪掉拿走，且做電錶分裝工程如查到沒用之電線，一
    般會直接拆除、剪掉，當時伊未告知業主王文彬，係因王文
    彬經營酒店，作息較常人晚，白天在睡覺，伊欲等王文彬睡
    醒再告知，伊係無因管理，並無為自己不法之所有之意圖，
    並未竊取上開電線云云。經查：
 (一) 被告於99年9 月26日上午10時許起，駕駛車牌號碼U2-596
      2 號之自用小貨車前往該址從事3 、4 樓電力分錶工程，
      於同日下午1 時許，聯絡張子儀攜帶電纜剪1 支前來該址
      ，並指示張子儀以該電纜剪斷3 樓電梯口之線徑60平方(m
      m)電線，復由陳維昌以該電纜剪剪斷3 樓總電箱、地下室
      2 樓電氣室門口上方接線箱之線徑60平方(mm)電線，再由
      陳維昌指示張子儀及李俊諭將上開迴路之電線抽拉取出，
      以此方式取出3 樓電梯口至3 樓總電、及3 樓總電箱至地
      下2 樓電氣室門口上方接線箱之線徑60平方(mm)、長度30
      0 公尺之電線，張子儀、李俊諭旋依陳維昌指示，將上開
      電線搬運至上開自用小貨車上後，運至中壢倉庫放置之事
      實，業據證人即被害人林宗建、證人王文彬於檢察官偵查
      及本院審理中證述綦詳（見偵卷第30至37、49至54頁、本
      院易字卷第36至40頁），核與同案被告即李俊諭、張子儀
      於本院準備程序及審理中所述情節相符（見本院易字卷第
      17、71至72頁），此部分事實，堪以認定。
 (二）被告陳維昌雖以前詞置辯，惟查，證人即裝設該址原始電
      線之電工林文進於檢察官偵查中證稱：依其經驗，做分電
      錶不需動到上開電線等語（見偵卷第51頁），已難認被告
      剪斷並取走線徑60平方(mm)電線與其施作分電表工程有必
      然相關；且衡諸常情，倘有電線脫漏之情，被告陳維昌基
      於安全考量，理應將垂落外露之電線固定於牆面，即可達
      到避免危險之安全目的，應無將該迴路之電線自3 樓至地
      下室2 樓全數剪斷並拉出之理；且該址除電線掉落而外露
      部分，其餘電線並非裸露，外部均有配電管包覆等情，為
      被告所自承（見偵字卷第53頁），並據證人陳鼎鑑於本院
      審理中證述明確（見本院易字卷第65頁反面），縱因安全
      考量而有剪取之必要，應僅些許修剪外露部份即可，豈有
      大費周章剪斷3 樓電梯口至總電箱、3 樓總電箱至地下室
      2 樓之整個迴路電線後，再分別從3 樓、地下室2 樓將該
      迴路電線拉出之理？又豈有將取下之電線擅自搬離現場而
      帶回倉庫放置之理？被告擅自剪斷、拉取該迴路電線之行
      為，已與常情有違；參以被告陳維昌得以電話隨時聯絡業
      主王文彬，及上開剪取之電線長度約300 公尺，其內銅線
      價格約新臺幣（下同）2 萬4 仟元等情，為被告所自承，
      足認所剪斷並取走之電線數量非少、經濟價值非微，倘被
      告陳維昌無意圖為自己不法所有之竊盜犯意，衡情其於剪
      斷並取走上開電線前，為避免誤剪線路及事後紛爭，自得
      事先以電話向業主王文彬確認該迴路電線是否無用、是否
      得由其剪斷後取出該組迴路電線並帶回倉庫保管，豈有未
      經業主同意或事先以電話告知，即逕行將長約300 公尺、
      市價上萬元之電線迴路，自配電管內全數拉出並擅自取走
      之可能？被告陳維昌雖另辯稱王文彬因經營酒店，作息較
      常人晚，白天在睡覺，伊欲等王文彬睡醒再通知云云，惟
      王文彬係因林宗建發覺電線遭竊，經調閱監視器後，始知
      悉電線係被告陳維昌剪斷取走，被告陳維昌並未將剪斷上
      開電線乙節告知王文彬等情，業據證人王文彬於檢察官偵
      查中證述明確（見偵卷第50頁），顯見被告陳維昌自該日
      下午1 時許剪斷電線後，於當日晚間，迄至隔日下午5 時
      ，均未曾將此情告知業主王文彬，若被告真係本於無因管
      理之意思為之，豈有於剪斷並取走電線後，仍未將上情告
      知業主王文彬之可能，應認被告自始即非以無因管理之意
      思而剪斷及取走上開電線。其辯稱係無因管理，欲等王文
      彬睡起來再將其取走電線之事告知云云，顯非可採，被告
      陳維昌顯有竊取財物之意圖。此外，復有卷附贓物認領保
      管單、現場照片、桃園縣政府警察局桃園分局勘驗光碟報
      告、監視器翻拍照片及車號查詢汽車車籍資料（見偵卷第
      14 、16 至19、42、43至44、68頁）在卷可稽。被告陳維
      昌確有於上開時、地，竊取林宗建所有規格60平方、長度
      約300 公尺電線之事實，堪可認定。
 (三) 綜上所述，被告陳維昌上開所辯，顯係飾卸之詞，委不足
      取，本案事證明確，被告加重竊盜犯行，堪以認定。
二、新舊法比較：
    被告於犯罪後，刑法第321 條第1 項業於100 年1 月26日修
    正公布，於100 年1 月28日生效施行。按行為後法律有變更
    者，適用行為時之法律，但行為後之法律有利於行為人者，
    適用最有利於行為人之法律，刑法第2 條第1 項訂有明文。
    修正前之刑法第321 條第1 項原規定：「犯竊盜罪而有左列
    情形之一者，處六月以上、五年以下有期徒刑：一、於夜間
    侵入住宅或有人居住之建築物、船艦或隱匿其內而犯之者。
    二、毀越門扇、牆垣或其他安全設備而犯之者。三、攜帶兇
    器而犯之者。四、結夥三人以上而犯之者。五、乘火災、水
    災或其他災害之際而犯之者。六、在車站或埠頭而犯之者。
    」；而修正後刑法第321 條第1 項則規定：「犯竊盜罪而有
    下列情形之一者，處六月以上、五年以下有期徒刑，得併科
    新臺幣十萬元以下罰金：一、侵入住宅或有人居住之建築物
    、船艦或隱匿其內而犯之者。二、毀越門扇、牆垣或其他安
    全設備而犯之者。三、攜帶兇器而犯之者。四、結夥三人以
    上而犯之者。五、乘火災、水災或其他災害之際而犯之者。
    六、在車站、埠頭、航空站或其他供水、陸、空公眾運輸之
    舟、車、航空機內而犯之者。」，比較修正前後關於刑法第
    321 條第1 項之規定，修正後之刑法第321 條第1 項於第1
    款刪除「於夜間」之文字；於第6 款增加「在航空站或其他
    供水、陸、空公眾運輸之舟、車、航空機內」之文字，擴大
    加重竊盜罪之適用範圍，使部分修正前原應適用普通竊盜罪
    論罪科刑之情形，於修正後改論以加重竊盜罪論罪科刑，並
    增加得併科罰金新臺幣10萬元之規定，解釋上自應以修正前
    之規定對被告較有利，應依刑法第2 條第1 項前段規定，適
    用行為時之法律。應依刑法第2 條第1 項前段規定，適用行
    為時之法律即修正前刑法第321 條第1 項規定。
三、按刑法第321 條第1 項第3 款攜帶兇器竊盜罪，係以行為人
    攜帶兇器竊盜為其加重條件，此所謂兇器，其種類並無限制
    ，凡客觀上足對人之生命、身體、安全構成威脅，具有危險
    性之兇器均屬之，且祇須行竊時攜帶此種具有危險性之兇器
    為已足，並不以攜帶之初有行兇之意圖為必要（最高法院79
    年臺上字第5253號判例參照）。查被告為前開犯行時所持電
    纜剪1 支，係金屬製品，質硬而型尖，屬客觀上足對人之生
    命、身體、安全構成威脅之器械，顯為具有危險性之兇器。
    核被告所為，係犯修正前刑法第321 條第1 項第3 款之攜帶
    兇器竊盜罪。檢察官起訴書犯罪事實雖未敘及線徑60平方(m
    m)規格之電線，惟依檢察官犯罪事實記載被告陳維昌行竊被
    害人上址之電纜線價值約60萬元等情，依被害人林宗建於警
    詢所述失竊各種規格之電線、電纜線計約損失60萬元，係包
    含60平方（mm）規格之電線，故檢察官起訴事實所載被告陳
    維昌竊取價值約60萬元之物，自包括該規格60平方(mm)規格
    之電線，該部分自已包含在起訴範圍內而已合法起訴，且業
    據檢察官當庭補充，為被告加重竊盜事實之一部分，並不因
    起訴書犯罪事實未載及該規格而影響其起訴之效力。爰審酌
    被告正值壯年，竟不思以正途營生，竟於從事安裝電力分錶
    工程時，恣意竊取他人財物，危害社會治安非輕，所為非是
    ，且犯後否認犯行，惟所竊之財物價值尚非甚鉅，兼衡其犯
    罪之動機、目的、手段、生活狀況、智識程度等一切情狀，
    量處如主文所示之刑，並諭知易科罰金之折算標準，以示懲
    儆。
四、扣案之電纜剪1 支，雖為被告陳維昌供犯本件竊盜犯行所用
    之物，惟非被告陳維昌所有，不得宣告沒收，併此敘明。
乙、不另為無罪諭知部分：
一、公訴意旨另以：被告陳維昌除上開有罪部分，另同時竊取線
    徑為250 平方(mm)、200 平方(mm)、150 平方(mm)及125(mm
    ) 長度不詳之電線（起訴書誤載為電纜線，與有罪部分合計
    價值約60萬元）得手。因認被告陳維昌此部分亦涉犯刑法第
    321 條第1 項第3 款之攜帶兇器竊盜罪嫌。
二、公訴人此部分所指，雖以證人林宗建於警詢中固曾稱及：遭
    竊電線為線徑250 平方(mm)320 公尺、150 平方(mm) 200公
    尺等語（見偵卷第12頁），而證人林文進於檢察官偵查中指
    及：遭竊電線係線徑尚有250 平方(mm)等語（見偵卷第51頁
    ），及有桃園縣政府警察局桃園分局100 年2 月11日桃警分
    刑字第1001017224號函暨所附照片及監視器錄影翻拍照片為
    其論據（見偵卷第43至44、60至67頁），經查證人林宗建、
    林文進並未當場親眼見聞被告陳維昌竊取電線之情形，而係
    透過監視器畫面後始知悉被告陳維昌曾取走電線，由監視器
    畫面中，無從得知被告陳維昌取走之電線數量，亦無從辨識
    所竊取電線為何種規格之線徑等情，亦據證人林文進於檢察
    官偵查及本院審理中、證人林宗建於本院審理中供述明確（
    見偵卷第52頁正、反面、本院易字卷第36、42頁），已難認
    被告陳維昌除竊取前開有罪部分之電線外，另有竊取公訴人
    所指此部分規格之電纜線或電線；再者，依監視器翻拍畫面
    所示，雖可證明被告陳維昌確有於上開時、地，將電線數捆
    搬離該處，惟因監視畫面距離較遠，確無從得知被告陳維昌
    所搬離之電線線徑為何，又未起獲任何此部分規格之贓物，
    自難僅以被告林宗建、林文進所指上址另有遭竊250 平方(m
    m)、200 平方(mm)、150 平方(mm)及125(mm )之電線，即認
    以上部分亦為被告陳維昌所竊取。又上開250 平方(mm)、20
    0 平方(mm)、150 平方(mm)及125(mm) 之電線，係何時遭竊
    ，亦非無疑？至被告等之辯護人聲請調本院就上址建物拍賣
    之執行卷宗以查明李敬和之住居所，惟李敬和為上址之前屋
    主，並未目擊此部分電線失竊過程，自無調查查詢其住居所
    及傳訊之必要。此外，復查無其他積極證據足認被告陳維昌
    有何此部分之犯行。是公訴人所指此部分之罪嫌顯然不能證
    明，惟公訴意旨認被告陳維昌此部分與前開有罪部分有實質
    上一罪之關係，爰不另為無罪之諭知。
丙、無罪部分：
一、公訴意旨另以：被告李俊諭與被告陳維昌於民國99年9 月26
    日下午1 時，在桃園縣桃園市○○路○ 段317 號3 樓從事裝
    設電力分錶工程，見該大樓3 樓及地下室2 樓電纜線因天花
    板工程外露，竟共同意圖為自己不法所有，基於竊盜之犯意
    聯絡，由陳維昌聯絡亦有犯意聯絡之張子儀攜帶客觀上足為
    兇器金屬製之電纜剪前來，由陳維昌、張子儀剪斷電纜線，
    李俊諭、張子儀2 人幫忙收拉電纜線方式為分工，竊取線徑
    為250 平方(mm)、200 平方(mm)、150 平方(mm)及125(mm)
    長度不詳之電纜線得手（價值約60萬元），並於得手後，將
    竊得物品搬運至上開車內開車離去，嗣隔日為該大樓3 、4
    層所有人林宗建發現遭竊，而報警循線查獲上情。因認被告
    張子儀、李俊諭亦涉犯刑法第321 條第1 項第3 款之攜帶兇
    器竊盜罪嫌。
二、按犯罪事實應依證據認定之，無證據不得認定犯罪事實；不
    能證明被告犯罪者，應諭知無罪之判決，刑事訴訟法第154
    條第2 項、第301 條第1 項分別定有明文。故事實之認定，
    應憑證據，如未能發現相當證據，或證據不足以證明，自不
    能以推測或擬制之方法，為裁判基礎（最高法院40年台上字
    第86號判例參照）；且認定犯罪事實所憑之證據，雖不以直
    接證據為限，間接證據亦包括在內，然而無論直接證據或間
    接證據，其為訴訟上之證明，須於通常一般之人均不致有所
    懷疑，而得確信其為真實之程度者，始得據為有罪之認定，
    倘其證明尚未達到此一程度，而有合理之懷疑存在，而無從
    使事實審法院得有罪之確信時，即應由法院為諭知被告無罪
    之判決（最高法院76年台上字第4986號判例參照）。又刑事
    訴訟法第161 條第1 項規定：檢察官就被告犯罪事實，應負
    舉證責任，並指出證明之方法，因此，檢察官對於起訴之犯
    罪事實，應負提出證據及說服之實質舉證責任，倘其所提出
    之證據，不足為被告有罪之積極證明，或其指出之證明方法
    ，無從說服法院以形成被告有罪之心證，基於證據裁判主義
    及無罪推定之原則，自應為被告無罪判決之諭知（最高法院
    92年台上字第128 號判例參照）。亦即檢察官於訴訟上所負
    之舉證責任，必須說服法院至確信、無合理之懷疑其主張可
    能為不實的程度，始盡舉證責任，如經檢察官之舉證，法院
    對犯罪要件之該當仍有合理之存疑時，法院即應宣判被告無
    罪。
三、公訴人認被告李俊諭、張子儀涉有前揭攜帶兇器竊盜罪嫌，
    無非係以被告陳維昌、李俊諭、張子儀之供述、證人林宗建
    、王文彬、林文進之證述及桃園縣政府警察局桃園分局鑑識
    小組勘查照片、監視器翻拍照片、大樓監視器攝錄影像光碟
    等為其主要論據，惟訊據被告李俊諭、張子儀均堅決否認犯
    行，被告李俊諭辯稱：伊與陳維昌在該處分裝電錶、檢查線
    路，中午外出回來即見地上有電線，伊不知係何人剪斷電線
    ，陳維昌、張子儀在收該迴路之電線，伊就幫忙陳維昌、張
    子儀收電線，並將電線帶到地下室後搬上陳維昌之休旅車，
    再帶回倉庫放置，伊當時係受僱於陳維昌，不知剪電線未經
    業主同意等語。被告張子儀辯稱：當日陳維昌以電話跟伊借
    電纜剪，伊即帶電纜剪到該處，經陳維昌詢問可否幫忙拉電
    線，伊因當日沒其他工程，就隨手幫忙陳維昌拉電線，並依
    陳維昌指示剪斷3 樓電梯口上方配電管內之電線，再拉出、
    整理該電線，並隨陳維昌至地下室2 樓拉出相同迴路之電線
    ，伊不知剪電線未經業主同意等語。
四、關於公訴意旨所指被告李俊諭、張子儀有與陳維昌行竊線徑
    250 平方(mm)、200 平方(mm)、150 平方(mm)及125(mm) 規
    格之電纜線部分，依前開說明，檢察官所舉證據，並無法證
    明被告李俊諭、張子儀與陳維昌有竊取該等物品。又就前開
    被告陳維昌有罪部分，公訴人意指被告李俊諭、張子儀亦與
    陳維昌共同行竊（該有罪部分規格之電線係包含於公訴人所
    指被害人失竊約60萬元價值之財務範圍內）云云。經查，被
    告李俊諭因受陳維昌雇用前往該處，且其外出返回該處時，
    剪斷之電線已置於地上，其僅幫忙陳維昌、張子儀整理、收
    拉該電線，被告張子儀則因被告陳維昌要求借電纜剪而臨時
    前往該處並依指示幫忙剪斷、收拉電線等情，業據被告李俊
    諭、張子儀及同案被告陳維昌供稱屬實，被告陳維昌雖告知
    被告李俊諭、張子儀當日施作內容為分電錶、檢查線路，惟
    被告張子儀僅因被告陳維昌要求借電纜剪而臨時前往該處，
    被告李俊諭則於外出返回該處時，剪斷之電線已置於地上，
    其2 人未能於短時間內充分認知剪取該電線是否為施作分電
    錶所需，或被告陳維昌是否有權剪取並帶離現場，而未加以
    查證，並非悖於常情；衡情被告李俊諭、張子儀僅受僱於被
    告陳維昌，本應依雇主陳維昌之指示而為，其2 人就收拉、
    剪取電線之行為，無從知悉被告陳維昌與業主間就施作工程
    所約定之實際內容、項目及範圍，亦未必知悉與業主間施工
    處置方式之約定，實難再確認被告陳維昌指示剪斷、拉出該
    迴路電線之行為，是否已逾越施作範圍或未經業主同意，尚
    無從逕認被告李俊諭、張子儀與被告陳維昌有竊取上開電線
    之犯意聯絡或其2 人主觀上知悉被告陳維昌具有不法所有之
    竊盜意圖，自難僅以被告李俊諭、張子儀均有在場剪取或收
    拉、搬運電線，即謂其2 人與被告陳維昌有共同竊盜之犯意
    聯絡。被告李俊諭、張子儀上開所辯，尚非無稽。綜上，公
    訴意旨所依憑之證據，尚難遽論被告李俊諭、張子儀就此部
    分與陳維昌有何攜帶兇器竊盜之犯意聯絡。此外，復查無其
    他積極證據足以證明被告李俊諭、張子儀確有公訴人所指之
    上開犯行，因認不能證明被告李俊諭、張子儀犯罪，應為其
    2 人無罪之諭知。
據上論斷，應依刑事訴訟法第299 條第1 項前段、第301 條第1
項，修正前刑法第321 條第1 項第3 款，刑法第2 條第1 項前段
、第41條第1 項前段，判決如主文。
中    華    民    國  100     年    12    月    16    日
                  刑事第一庭審判長法  官  謝順輝
                                  法  官  俞力華
                                  法  官  林虹翔
以上正本證明與原本無異。
如不服本判決應於收受判決後10日內向本院提出上訴書狀，並應
敘述具體理由。其未敘述上訴理由者，應於上訴期間屆滿後20日
內向本院補提理由書(均須按他造當事人之人數附繕本)「切勿逕
送上級法院」。
                                  書記官  劉宗源
中    華    民    國  100     年    12    月    16    日
修正前中華民國刑法第321 條（加重竊盜罪）
犯竊盜罪而有下列情形之一者，處6 月以上、5 年以下有期徒刑
：
一、於夜間侵入住宅或有人居住之建築物、船艦或隱匿其內而犯
    之者。
二、毀越門扇、牆垣或其他安全設備而犯之者。
三、攜帶兇器而犯之者。
四、結夥三人以上而犯之者。
五、乘火災、水災或其他災害之際而犯之者。
六、在車站或埠頭內而犯之者。
前項之未遂犯罰之。